最高法院刑事判決　　　　　　　九十四年度台上字第五四四號
　　上　訴　人　甲○○
　　　　　　　　　　　　1號之.
　　選任辯護人　黃紹文律師
　　　　　　　　黃溫信律師
　　　　　　　　徐美玉律師
上列上訴人因妨害自由案件，不服台灣高等法院台南分院中華民
國九十一年四月十一日第二審判決（九十年度上訴字第一六五三
號，起訴案號：台灣嘉義地方法院檢察署八十九年度偵緝字第一
一五號），提起上訴，本院判決如下：
    主  文
上訴駁回。
    理  由
按刑事訴訟法第三百七十七條規定，上訴於第三審法院，非以判
決違背法令為理由，不得為之。是提起第三審上訴，應以原判決
違背法令為理由，係屬法定要件。如果上訴理由狀並未依據卷內
訴訟資料，具體指摘原判決不適用何種法則或如何適用不當，或
所指摘原判決違法情事，顯與法律規定得為第三審上訴理由之違
法情形，不相適合時，均應認其上訴為違背法律上之程式，予以
駁回。本件上訴人甲○○上訴意旨略稱：(一)、原判決認告訴人陳
清世於離開西堤別墅時，係乘坐上訴人所駕駛之小客車，並由吳
榮華與另一不詳姓名成年男子分別看管告訴人，但告訴人於第一
次警詢中係稱：「有甲○○手下六名，三部計程車在接應」，與
原判決認定之事實顯不相同，又吳榮華在偵查中供稱：告訴人與
上訴人同坐一輛計程車，其與不知名之男子坐一輛至公爵西餐廳
，亦與原判決之認定不符。則原判決係依何證據為與告訴人指述
不同之認定，並未於理由內交待，其認定顯有與卷內證據不符之
違法。(二)、至告訴人西堤別墅者僅有上訴人、吳榮華、李漢鍾（
後二人均經判決確定）及不詳姓名男子共四人，其中李漢鍾先行
離開西堤別墅，並未前往公爵西餐廳，故與告訴人同往該餐廳者
僅有三人，依告訴人第一次警詢筆錄及吳榮華在前揭偵查中之供
述，上訴人等與告訴人前往該餐廳過程中，顯未拘束告訴人之身
體自由，原判決認上訴人於離開西堤別墅後，剝奪告訴人之行動
自由，並由上訴人駕車及吳榮華等人看管告訴人，有違證據法則
。又上訴人等抵達公爵西餐廳後，該不詳男子亦已先行離開，蔡
延源於警詢時供稱：其到達公爵西餐廳時，現場約有五人，即上
訴人、吳榮華、蔡延源、陳彥豪（後二人均經判決確定）及告訴
人，公爵西餐廳為一開放之公眾營業場所，上訴人等並有點用餐
飲，如有意妨害告訴人自由，何必在此一公眾開放之場所，何以
與上訴人同往之人，中途一一先行離開。雖蔡延源、陳彥豪陸續
前來，但僅係與告訴人洽談債務糾紛事宜，並無證據足認係為加
入妨害告訴人之自由，且在該餐廳除告訴人外，僅上訴人、吳榮
華、蔡延源、陳彥豪在場，原判決認上訴人、吳榮華、蔡延源等
人又夥同手下押告訴人至廬山大酒店，與事實不符，顯係純依告
訴人片面指述而為不利上訴人之認定，其採證有違證據法則。(三)
、上訴人等並無拿任何之器械，外觀上顯未有壓制告訴人之客觀
行為，否則於通過西堤別墅門衛管制，來往有公安巡邏之鬧區餐
廳、酒店，斷無不被維護安全治安人員查覺及注意，且如確有強
押告訴人之意，又何以多人先後離去，且一行人轉赴廈門碼頭時
，因海鮮攤未營業，蔡延源、陳彥豪亦先行離去，僅餘上訴人與
告訴人相處，用完早餐後上訴人即叫計程車讓告訴人返回，何有
妨害自由之犯意。告訴人雖稱利用如廁之便脫逃，但原判決既認
上訴人等居於相對之多數，可有效控制告訴人之行為，告訴人何
能藉入廁之便脫逃？其說詞是否屬實，自應詳加訊問，且其指稱
之情節亦有多處矛盾，原審未予調查，遽以告訴人未經查證之指
述為認定之依據，復未說明告訴人所供矛盾之取捨理由，自有調
查未盡及判決理由不備之違法。(四)、縱認上訴人有妨害告訴人之
自由，依原判決認定之事實，非法剝奪告訴人自由之時間，前後
僅二、三個小時，上訴人亦未對告訴人之身體有何積極之傷害行
為，前往之地點均係公眾出入場所，並提供酒食與告訴人，對告
訴人自無重大之侵害行為；況如原審認定本件確因債務而起，以
此情節科上訴人有期徒刑一年十月，其量刑顯違罪刑相當及比例
原則，難謂適法。且僅泛稱審酌上訴人之犯罪目的、動機、手段
、品性、智識程度、犯罪所生損害及犯罪後態度，而未具體說明
其審酌之事實，亦未就本件妨害自由之時間、地點等有利於上訴
人之部分，為明確之審酌，即科處不相當之重刑，有判決不備理
由等之違法云云。
惟查：證據之取捨、事實之認定，乃事實審法院職權行使之範圍
，茍其證據之取捨及事實之認定，不違背經驗法則與論理法則，
即不容任意指摘為違法，而據為上訴第三審之適法理由。原判決
依據上訴人坦承其於民國八十五年十月二十四日三時許，與吳榮
華、李漢鍾等人前往告訴人位於中國大陸福建省廈門市西堤別墅
之住處；及吳榮華在偵查中供稱：係上訴人帶其前往，進去後由
不知姓名男子出手毆打告訴人，上訴人叫李漢鍾打鄭小娟，並叫
起告訴人命穿上衣服，帶至公爵西餐廳，上訴人就打電話給蔡延
源，蔡延源隨即到公爵西餐廳談判；李漢鍾在警詢中亦陳稱是上
訴人要其帶至告訴人住處後，將告訴人強行押走；暨告訴人在警
詢中及原審時，就其遭上訴人等自其西堤別墅住處強押至公爵西
餐廳、廬山大酒店等處及其乘隙逃出過程之指述等證據，綜合判
斷，認定上訴人確有於八十五年十月二十四日三時許，率吳榮華
、李漢鍾及不詳姓名之成年男子四人，基於共同挾持告訴人以逼
迫其與蔡延源協商清償債務之犯意聯絡，至福建省廈門市西堤別
墅一○八號告訴人之住宅，強行將告訴人押往廈門市公爵西餐廳
、廬山大酒店等處之犯行。因而維持第一審論處上訴人共同以非
法方法剝奪人之行動自由罪刑之判決，駁回上訴人在第二審之上
訴，已敘明所憑之證據及認定之理由。而以上訴人否認有上開犯
行，辯稱：因陳清世之小老婆鄭小娟找大陸人毆打李漢鍾，故前
往理論，由李漢鍾毆打鄭小娟二耳光，告訴人係自願與渠等出去
吃宵夜，其門口有公安守衛，伊不可能進去押人，伊未通知蔡延
源、陳彥豪至公爵西餐廳，不知蔡延源、陳彥豪為何會去公爵西
餐廳，且渠等係因告訴人允許，始搗毀廬山大酒店之設備，渠等
並未強押告訴人云云，乃卸責之詞，不足採信，於理由內詳加說
明及指駁。經核所為論斷，均與卷內資料相符，從形式上觀察，
並無認定事實不依證據或有何採證違背經驗法則、論理法則等違
法情形存在。而原判決認上訴人偕同吳榮華、李漢鍾及一不詳姓
名之成年男子至西堤別墅將上訴人強行押離上車，雖併採告訴人
警詢中所指而與其事實認定不無齟齬之供述為論據之一，然原審
綜合其他證據，既仍應為上訴人確有與吳榮華、李漢鍾、蔡延源
、陳彥豪及不詳姓名成年男子等人共同以非法方法剝奪告訴人行
動自由之同一犯罪事實認定，此部分理由矛盾之瑕疵，自尚不足
以動搖全案情節與判決本旨，仍不得執以為上訴第三審之理由。
又原判決係採納告訴人在偵審中之指述，上訴人在偵查中供稱離
開西堤別墅時其係與告訴人、吳榮華及綽號「阿豐」等同車（見
偵緝字第一一五號卷第六二頁反面），並吳榮華在偵查中供稱離
開上址時，其有與告訴人同車（見偵緝字卷第二二一號卷第二九
頁反面）等各情，為所認告訴人自其住處遭強押上車後，係由上
訴人駕駛及由吳榮華等看管告訴人，暨上訴人嗣後係藉口如廁而
乘機逃逸等之依憑，自係捨棄吳榮華在偵查中曾陳稱於強押告訴
人上車後，其係與該不詳姓名男子另乘坐一車之供述，此係事實
審法院採證認事職權之適法行使，要無違反證據法則或判決不載
理由之可言。再者，量刑之輕重，乃實體法上賦予法院得為自由
裁量之事項，倘未逾越法定刑度，或濫用其權限，即不能任意指
為違法。原判決既敘明已依刑法第五十七條規定，審酌一切情狀
，為上訴人科刑輕重之標準，且未逾法定刑度，即不得遽指為違
法。至其餘上訴意旨所執各詞，俱屬事實之爭執，顯與法律規定
得為第三審上訴理由之違法情形，不相適合。其上訴違背法律上
之程式，應予駁回。
據上論結，應依刑事訴訟法第三百九十五條前段，判決如主文。
中　　華　　民　　國　九十四　年　　一　　月　二十七　日
                      最高法院刑事第八庭
                          審判長法官  陳　炳　煌
                                法官  陳　世　雄
                                法官  韓　金　秀
                                法官  吳　信　銘
                                法官  徐　文　亮
      本件正本證明與原本無異
                                      書  記  官
中　　華　　民　　國　九十四　年　　二　　月　　一　　日
                                                      Ｑ
